【裁判字號】    90,訴,258
【裁判日期】    900816
【裁判案由】    違反槍砲彈藥刀械管制條例
【裁判全文】
台灣新竹地方法院刑事判決                            九十年度訴字第二五八號
    公  訴  人  台灣新竹地方法院檢察署檢察官
    被      告  甲○○
    指定辯護人  本院公設辯護人  林建和
右列被告因違反槍砲彈藥刀械管制條例案件，經檢察官聲請簡易判決處刑（八十九年
度偵字第二七三一號），經本院竹北簡易庭認應行普通程序，簽由本院受理判決如左
：
    主  文
甲○○未經許可，持有子彈，處有期徒刑肆月，併科罰金新台幣萬元，有期徒刑如
易科罰金，罰金如易服勞役，以佰元（即新台幣玖佰元）折算壹日。
扣案之國造二○公釐機砲練習彈壹顆沒收。
    事  實
一、甲○○於民國八十八年間（起訴書誤載為七十年），未經許可，在新竹縣寶山鄉
    寶山村住處附近山區，拾獲國造二○公釐機砲練習彈之砲彈一顆，而誤認為係五
    ○機槍子彈，甲○○即未經許可，無故持有上開砲彈，置放於其位於新竹縣寶山
    鄉○○村○鄰○○路四十一號住處客廳，嗣於八十九年五月十五日下午十七時三
    十分許，經警於其住處查獲，並扣得國造二○公釐機砲練習彈一顆。
二、案經新竹縣警察局竹東分局報告台灣新竹地方法院檢察署檢察官聲請簡易判決處
    刑。
    理  由
一、訊之被告甲○○坦承有於前揭時間地點，拾獲國造二○公釐機砲練習彈後，認係
    五○機槍子彈，而將之攜回新竹縣寶山鄉○○村○鄰○○路四十一號家中之事實
    （偵卷第四頁、第十三頁、以及本院九十年五月三十日訊問筆錄參見），經核與
    證人即當場查獲之員警羅銘煌於本案調查時證稱：「去逮捕是因被告森林法通緝
    去逮捕，到被告家中去，當時被告不在家，我們在家中的另一間房找到他，帶被
    告到被告的房間發現有一顆子彈，立在房間的桌子上，桌子是類似書桌的老式桌
    子，桌上尚有放其他的東西很亂，是在八十九年五月十五日下午十七時三十分許
    發現的，在新竹縣寶山鄉○○村○○路四十一號被告住處，當時有問被告子彈何
    來，被告有說是他撿到的。」等語（本院九十年五月三十日訊問筆錄參見）之情
    形相符，並有之國造二○公釐機砲練習彈一顆扣案可資佐證，且該練習彈經送驗
    結果，認：「送驗證物五○機槍子彈一顆，實係國造二○公釐機砲練習彈。經以
    Ｘ光透視，顯示該彈，彈殼內底火及發射藥完整，為一完整之二○公釐機砲練習
    彈，認具殺傷力。」，此有內政部警政署刑事警察局八十九年七月六日刑偵五字
    第八八—九七號鑑驗通知書在卷可稽（偵卷第二十三頁參見），是本件事證已臻
    明確，被告犯行堪予認定。
二、按扣案之國造二○公釐機砲練習彈，經向內政部警政署刑事警察局查詢結果，認
    ：「一、國造二○公釐機砲練習彈裝配電底火，以『電擊發』方式發射，適用於
    美製M39、M61式、國造T75式機砲及T82式雙聯裝機砲。二、國造二○公釐『機砲
    』練習彈，認應屬槍砲彈藥刀械管制條例之『砲彈』」，此有該局九十年四月十
    九日（九十）刑鑑字第五二二○二號函在卷可稽（本院九十竹東簡字第二○號卷
    第十頁參見），然而，該國造二○公釐機砲練習彈之外觀，與機槍子彈相似，僅
    體型較機槍為大，而與一般人觀念上所認識之砲彈之外型不符，已經本院審理時
    當庭勘驗國造二○公釐機砲練習彈可知，況且，再審諸本案經查獲時，亦誤認該
    物為五○機槍子彈（刑事案件證物採驗紀錄表，偵卷第六頁參見），並以此移送
    台灣新竹地方法院檢察署（偵卷第一頁報告書參見），以及被告經警查獲之初始
    ，即坦承拾獲五○機槍子彈等情，足認該國造二○公釐機砲練習彈在外觀上，與
    機槍子彈甚為神似，則被告所辯：其於拾獲時，認係五○機槍子彈而予取回持有
    等語，亦堪採信，是被告主觀上認識所犯之罪與實際上所犯之罪未符，依照所犯
    所知法理，應以被告所知之罪論據，合先敘明。
三、核被告所為，係違反槍砲彈藥刀械管制條例第十二條第四項之未經許可持有子彈
    罪。爰審酌被告之素行、犯罪動機僅因拾獲該國造二○公釐機砲練習彈認為好看
    即予以持有、犯罪手段、犯罪所生之危險非鉅、犯後之態度等一切情狀，量處如
    主文所示之刑，並諭知易科罰金、易服勞役之折算標準。另扣案之國造二○公釐
    機砲練習彈，為違禁物，應依刑法第三十八條第一項第一款之規定，宣告沒收之
    。又被告雖持有前開機砲練習彈，惟並未持之以供犯他罪使用，其惡性亦非重大
    ，準此，若遽以宣告強制工作，顯有違比例原則，爰不予宣告強制工作（司法院
    大法官會議第四七一號解釋參照），附此說明。
四、據上論斷，應依刑事訴訟法第四百五十二條、第二百九十九條第一項前段，槍砲
    彈藥刀械管制條例第十二條第四項，刑法第十一條前段、第四十一條第一項前段
    、第四十二條第二項、第三十八條第一項第一款，罰金罰鍰提高標準條例第二條
    ，現行法規所定貨幣單位折算新台幣條例第二條，判決如主文。
本案經檢察官吳金棟到庭執行職務。
中      華      民      國    九十      年      八      月     十六     日
                              台灣新竹地方法院刑事第二庭
                                  法      官    蘇  嘉  豐
右正本證明與原本無異。
如不服本判決，應於判決送達後十日內向本院提出上訴狀( 應附繕本 )。
                                  書  記  官    賴  寶 合
中      華      民      國    九十      年      八      月     十六     日
附錄論罪科刑法條全文：
槍砲彈藥刀械管制條例第十二條第四項：
未經許可，持有、寄藏或意圖販賣而陳列子彈者，處五年以下有期徒刑，併科新臺幣
三百萬元以下罰金。


司法院資訊處製作；財團法人民間司法改革基金會備份。
